臺灣臺中地方法院臺中簡易庭民事判決
111年度中簡字第1601號
原      告  新安東京海上產物保險股份有限公司臺中分公司

法定代理人  王文龍  
訴訟代理人  曾賜源  
            張莉貞  
            洪銘遠  
被      告  鄭秀珍  


上列當事人間請求侵權行為損害賠償（交通）事件，經本院於民
國111年6月28日言詞辯論終結，判決如下：
    主    文
被告應給付原告新臺幣14,177元，及自民國111年2月2日起至清
償日止，按年息百分之五計算之利息。
原告其餘之訴駁回。
訴訟費用新臺幣1,220元，其中新臺幣154元由被告負擔，餘由原
告負擔。
本判決原告勝訴部分得假執行。
    事 實 及 理 由
壹、程序事項
    本件被告未於言詞辯論期日到場，核無民事訴訟法第386 條
    各款所列情形，爰依原告之聲請，由其一造辯論而為判決。
貳、實體事項　　
一、原告主張：被告於民國109年7月22日下午7時49分許，駕駛
    車牌號碼000-0000號自小客車，行經臺中市西屯區中清聯絡
    道與環中路口時，因未保持車距，致撞及由原告所承保，為
    訴外人紀妙娟所有並駕駛之車牌號碼000-0000號自用小客車
    （下稱系爭車輛），造成系爭車輛受損，被告自應負損害賠
    償之責。又系爭車輛經送修復後，支出修復費用新臺幣（下
    同）112,620元（工資及烤漆18,990元、零件93,630元），
    原告已本於保險責任賠付完畢，自得依民法第184條第1項前
    段、第191條之2、第196條、保險法第53條第1項規定取得代
    位求償權，爰依法提起本件訴訟等語。並聲明：被告應給付
    原告112,620元，及自起訴狀繕本送達翌日起至清償日止，
    按年息百分之5計算之利息。
二、被告未於言詞辯論期日到場，亦未提出書狀作何聲明或陳述
    。
三、得心證之理由
  ㈠原告主張被告於上開時地與系爭車輛發生碰撞，造成系爭車
    輛受損之事實，業據其提出與其所述相符之電子發票證明聯
    、汽車險賠款同意書、行車執照、駕駛執照、道路交通事故
    當事人登記聯單、道路交通事故現場圖、估價單、車損照片
    等件為證，並經本院依職權向臺中市政府警察局第六分局調
    取道路交通事故調查卷宗（含道路交通事故現場圖、道路交
    通事故調查報告表、道路交通事故談話紀錄表、自首情形紀
    錄表、道路交通事故補充資料表、現場照片、初步分析研判
    表等資料）查核無訛，被告已於相當時期受合法之通知，而
    於言詞辯論期日不到場，亦未提出任何準備書狀爭執，依民
    事訴訟法第436條第2項、第280條第3項準用第1 項之規定，
    視同自認，堪信原告主張之事實為真正。按汽車行駛時，駕
    駛人應注意車前狀況及兩車並行之間隔，並隨時採取必要之
    安全措施，不得在道路上蛇行，或以其他危險方式駕車；道
    路交通安全規則第94條第3項定有明文。經查，依卷附道路
    交通事故現場圖現場處理摘要記載可知本件係兩車均沿中清
    聯絡道行駛，行至環中路口時，被告由中清聯絡道第二左轉
    車道欲左轉向環中路行駛時碰撞於由中清聯絡道第一左轉車
    道欲左轉向環中路行駛之系爭車輛，足認兩車駕駛於左轉彎
    時均有未注意車前狀況及兩車並行間隔之疏失，雙方就本件
    事故之發生均有過失，應堪認定，本院參酌雙方之過失程度
    認雙方駕駛應各負50％之肇事責任。
　㈡復按因故意或過失，不法侵害他人之權利者，負損害賠償責
    任；汽車、機車或其他非依軌道行駛之動力車輛，在使用中
    加損害於他人者，駕駛人應賠償因此所生之損害，民法第18
    4條第1 項前段、第191條之2前段分別定有明文。又被保險
    人因保險人應負保險責任之損失發生，而對於第三人有損失
    賠償請求權者，保險人得於給付賠償金額後，代位行使被保
    險人對於第三人之請求權；但其所請求之數額，以不逾賠償
    金額為限，保險法第53條第1項亦有明定。經查，被告駕車
    疏未注意車前狀況及兩車併行之間隔，致與系爭車輛發生碰
    撞而肇事，系爭車輛因而受損，堪認被告就本件事故之發生
    具有過失甚明，又被告之過失行為與系爭車輛受損之結果間
    ，具有相當因果關係，故本件損害之發生被告自應依民法第
    184條第1項前段、第191條之2前段規定，負損害賠償責任。
    因原告已依保險契約賠付系爭車輛之修理費用給付112,620
    元，是原告依保險法第53條第1項前段規定，得代位紀妙娟
    行使其對被告之損害賠償請求權。
  ㈢再按損害賠償，除法律另有規定或契約另有訂定外，應以填
    補債權人所受損害及所失利益為限；不法毀損他人之物者，
    被害人得請求賠償其物因毀損所減少之價額。民法第216條
    第1 項、第196條分別定有明文。而所謂請求賠償物被毀損
    所減少之價額，得以修理費用為估定標準，但以必要者為限
    ，例如修理材料以新品換舊品，應予折舊（最高法院77年度
    第9 次民事庭會議決議參照）。又保險人代位被害人請求損
    害賠償時，如其損害額小於保險人已給付之賠償金額，則保
    險人所得代位請求者，應祇以該損害額為限（最高法院65年
    台上字第2908號判例意旨參照）。經查，系爭車輛之修理費
    用112,620元，係包含零件93,630元、工資及烤漆18,990元
    ，其中零件部分因係以新品替換舊品，依上開說明，自應扣
    除折舊，至工資及烤漆費用則無折舊問題。依行政院所頒「
    固定資產耐用年數表」及「固定資產折舊率表」規定，小客
    車之耐用年數為5年，依定率遞減法每年折舊千分之369 。
    且營利事業所得稅查核準則第95條第6項規定「固定資產提
    列折舊採用定率遞減法，以1年為計算單位，其使用期間未
    滿1年者，按實際使用之月數相當於全年之比例計算之，不
    滿1月者，以月計」。查系爭車輛為103年10月出廠（見本院
    卷第27頁系爭車輛行車執照），參照民法第124條規定意旨
    ，推定其出廠日期為103年10月15日，至109年7月22日本件
    事故發生為止，依前揭規定計算，系爭車輛計算折舊之使用
    期間為5年10月，已逾耐用年數5年，故關於零件折舊部分應
    受到不得超過10分之9之限制，故應以10分之9計算其折舊。
    準此，經扣除系爭車輛使用期間之折舊額後，原告得請求之
    零件費用為9,363元（計算式：93630×0.1＝9363），再加計
    工資及烤漆18,990元，是以，本件系爭車輛之合理修繕金額
    合計28,353元（計算式：9363＋18990＝28353）。此金額低於
    原告賠付之金額，依上開說明，原告僅得代位請求被告給付
    系爭車輛修理費用損害額應以28,353元為限。
　㈣惟按損害之發生或擴大，被害人與有過失者，法院得減輕賠
    償金額，民法第217條第1項有明文規定。上開規定係為促使
    被害人對於自己生命、身體之安全，盡其應盡之注意義務，
    避免或減少危險或損害之發生，以求當事人間之公平。經查
    ，本件車禍事故之發生，雙方駕駛均有未注意車前狀況及兩
    車並行間隔之疏失，則原告對於本件事故之損害擴大仍有肇
    事原因，是本院審酌雙方就本件車禍發生之過失情節輕重，
    認雙方應各負擔50％之過失責任，業如前述。是以此為計，
    則被告賠償金額應減為14,177元（計算式：28,353×0.5＝14,
    177元；元以下四捨五入）。
  ㈤末按給付有確定期限者，債務人自期限屆滿時起，負遲延責
    任；給付無確定期限者，債務人於債權人得請求給付時，經
    其催告而未為給付，自受催告時起，負遲延責任。其經債權
    人起訴而送達訴狀，或依督促程序送達支付命令，或為其他
    相類之行為者，與催告有同一之效力，民法第229條第1 項
    、第2 項分別定有明文。又按遲延之債務，以支付金錢為標
    的者，債權人得請求依法定利率計算之遲延利息。但約定利
    率較高者，仍從其約定利率；應付利息之債務，其利率未經
    約定，亦無法律可據者，週年利率為百分之5，民法第233條
    第1項、第203條亦分別明定。查原告對被告之侵權行為損害
    賠償債權，核屬無確定期限之給付，既經原告提起本件民事
    訴訟，且起訴狀繕本於111年2月1日合法送達被告（111年1
    月22日寄存送達，111年2月1日送達生效，送達證書見本院
    卷第71頁），則原告請求被告自起訴狀繕本送達被告之翌日
    即111年2月2日起至清償日止，按週年利率百分之5計算之遲
    延利息，核無不合，應予准許。
四、綜上所述，原告依上開規定，代位請求被告給付14,177元，
    及自111年2月2日起至清償日止，按年息百分之5計算之利息
    ，為有理由，應予准許。逾此部分之請求，則屬無據，應予
    駁回。
五、本件事證已臻明確，兩造其餘攻擊防禦方法及所舉證據，經
    審酌結果，與本件判決結論均無影響，爰不一一論述，附此
    敘明。
六、本件原告勝訴部分，係就民事訴訟法第427條第1項訴訟適用
    簡易程序為被告敗訴之判決，爰依民事訴訟法第389條第1項
    第3 款規定，依職權宣告假執行。
七、訴訟費用負擔之依據：民事訴訟法第79條。
中　　華　　民　　國　　111 　年　　7 　　月　　29　　日
                      臺灣臺中地方法院臺中簡易庭
                                  法　官　張清洲
以上為正本係照原本作成。
如不服本判決，應於送達後20日內，向本院提出上訴狀並表明上
訴理由，如於本判決宣示後送達前提起上訴者，應於判決送達後
20日內補提上訴理由書（須附繕本）。如委任律師提起上訴者，
應一併繳納上訴審裁判費。
中　　華　　民　　國　　111 　年　　7 　　月　　29　　日
                                  書記官  陳慧津